【裁判字號】    95,交聲,81
【裁判日期】    950519
【裁判案由】    違反道路交通管理處罰條例聲明異議
【裁判全文】
臺灣士林地方法院交通事件裁定
原處分機關  台北市交通事件裁決所
異  議  人
即受處分人  乙○○
上列受處分人因違反道路交通管理處罰條例案件，對於台北市交
通事件裁決所民國95年1月9日所為之處分（原處分案號：北市裁
二字第裁22-P00000000號、北市裁二字第裁22-P00000000號、北
市裁二字第裁22-P00000000號），聲明異議，本院裁定如下：
    主  文
原處分均撤銷。
乙○○不罰。
    理  由
一、原處分意旨略以：異議人即受處分人乙○○駕駛AA-8903 號
    車，分別於93年11月22日12時41分許、93年12月6 日下午4
    時15分許、94年4 月25日晚上10時42分許，在花蓮市○○街
    （北上）、台九線志學段南下218 公里處，經警逕行舉發「
    駕駛人行車速度，超過規定之最高時速20公里以上」之違規
    ，依違反道路交通管理處罰條例第40條第1 項、第63條第1
    項第1 款規定，各處罰鍰1,900 元，記違規點數1 點，共計
    處罰鍰5,700 元，記違規點數3 點等語。
二、異議意旨略以：AA-8903 號車於10年前靠行環球租賃車行，
    並於91年7 月24日讓渡予丁○○，因環球租賃公司欠稅金，
    所以該車不能異動，丁○○又於92年11月24日將該車讓渡予
    九泰汽車公司丙○○，丙○○再於93年2 月份將該車讓渡給
    甲○○，所以該車並非異議人所駕駛云云。
三、按汽車駕駛人經以科學儀器取得證據資料證明其行為違規，
    當場不能或不宜攔截製單舉發者，得對汽車所有人逕行舉發
    處罰，道路交通管理處罰條例第7 條之2 第1項 第7 款定有
    明文。次按逕行舉發違反道路交通管理事件，經汽車所有人
    依通知單之應到案日期前到案，並告知違規駕駛人姓名、身
    分證統一編號及住址者，處罰機關應即另行通知違規駕駛人
    到案依法處理；逾應到案日期，處罰機關應依道路交通管理
    處罰條例第85條第3 項規定處罰該汽車所有人，違反道路交
    通管理事件統一裁罰基準及處理細則（下稱處理細則）第24
    條規定甚明。詳言之，如汽車駕駛人在道路行駛而有違規行
    為，經警當場攔停並可製單舉發者，固應對該汽車駕駛人處
    罰，惟若舉發機關未能於當場攔停並對該汽車駕駛人製單舉
    發，而係依道路交通管理處罰條例第7 條之2規 定逕行舉發
    者，此際舉發機關只能依上開規定對汽車所有人逕行舉發，
    但如經該汽車所有人告知實際違規之駕駛人姓名、身分證統
    一編號及住址者，處罰機關既已知實際違規之駕駛人為何人
    ，即應依前開處理細則第24條前段及道路交通管理處罰條例
    第85條第2 項：「本條例關於汽車所有人之處罰，如應歸責
    於車輛駕駛人者，處罰車輛駕駛人」之規定，處罰該實際違
    規之駕駛人。
四、經查，本件車牌號碼AA-8903 號自小客車，為異議人乙○○
    靠行於環球小客車租賃股份有限公司（以下簡稱環球租賃公
    司），而登記為環球租賃公司所有，有靠行委託服務契約書
    1 份在卷可稽，而使環球租賃公司成為道路交通管理處罰條
    例所指之汽車所有人，然環球租賃公司於本案系爭三張舉發
    違反道路交通事件通知單所定到案日期前，均已向處罰機關
    即臺北市交通事件裁決所申請歸責於受處分人乙○○，有申
    請書2 份在卷可憑，經臺北市交通事件裁決所以94年12月8
    日北市裁二字第09444573100 號函知受處分人乙○○，並限
    其於文到15日內至該所或自行購買匯票結案，於95年1 月7
    日送達予受處分人乙○○，受處分人乙○○隨即於95年1 月
    9 日提出申訴內容如前，亦有臺北市交通事件裁決所前揭函
    、送達證書及受處分人乙○○申訴狀附卷可憑。則本件環球
    租賃公司所申請歸責之汽車實際駕駛人是否即為受處分人乙
    ○○無誤，仍有待進一步調查證據以資審認。經本院依職權
    囑託花蓮縣警察局花蓮分局對甲○○製作警詢筆錄，甲○○
    於警詢中陳稱：伊曾受讓AA-8903 號自用小客車，嗣後該車
    是以8 萬元讓渡給綽號「阿富」的人，而因過戶資料不齊全
    ，所以沒辦過戶等語明確，有該分局95年4 月7 日花市警刑
    字第0950 006285 號函檢送之調查筆錄1 份在卷可參，足證
    異議人辯稱AA-8903 號自小客車已於93年2 月份讓渡給甲○
    ○，尚非無據。雖異議人讓渡該車後，並未終止其與環球租
    賃公司間之靠行契約，亦未辦理汽車異動過戶登記，致該車
    形式上登記名義人仍為環球租賃公司，然按汽車為動產，所
    有權移轉，不以登記為生效要件，只須交付，法律上所有權
    即已移轉。查本件車號AA-8903 號自用小客車業於93年2 月
    份讓渡予甲○○，再經甲○○讓渡予綽號「阿富」，已如前
    述，而本件違規時間係分別在93年11月22日、12月6 日、94
    年4 月25日，斯時異議人既已將該車讓渡予他人，異議人已
    非該車實質上之所有權人，衡諸常情，該車應非在異議人實
    際駕駛使用中，況異議人之住所設於台北市○○區○○街75
    號2 樓，而本件3 次遭舉發違規地點，均在花蓮一帶，與異
    議人之住所無任何地緣關係，堪信本件違規確非異議人，而
    係受讓該車之他人或得該他人同意駕駛該車於前揭時地，行
    車速度超過規定之最高時速20公里以上之違規行為無誤。
五、綜上所述，異議人乙○○既已於本件違規行為前，將AA-890
    3 號自用租賃小客車讓渡予他人，其對該車已無實質管領能
    力，實難認該車為異議人所駕駛，本院復查無其他積極證據
    足以證明異議人有前揭所示之違規行為，依罪證有疑利於被
    告之原則，即應為有利異議人之認定，原處分機關不察，遽
    對異議人為上開裁決，即難認為允當，本件異議人之異議為
    有理由，應由本院將原處分撤銷，改諭知異議人不罰，以資
    適法。
據上論斷，應依道路交通案件處理辦法第20條前段，裁定如主文
。
中    華    民    國    95    年    5     月    19    日
                  交通法庭法  官    許碧惠
以上正本證明與原本無異。
如不服本裁定，應於裁定送達後5 日內，向本院提出抗告狀。
                          書記官    徐仁豐
中    華    民    國    95    年    5     月    19    日


司法院資訊處製作；財團法人民間司法改革基金會備份。
